臺灣嘉義地方法院刑事判決　　　　　　　100年度訴字第358號
公　訴　人　臺灣嘉義地方法院檢察署檢察官
被　　　告　陳彥銘
指定辯護人　本院公設辯護人　顏玲玲
上列被告因毒品危害防制條例案件，經檢察官提起公訴（100年
度偵字第21號），本院判決如下：
    主  文
陳彥銘共同意圖販賣而持有第三級毒品，處有期徒刑拾月。扣案
之愷他命伍顆及拾陸包（愷他命驗餘淨重合計拾參點捌肆壹肆公
克）、上開毒品外包裝袋拾陸個、行動電話壹支（含0000000000
號SIM卡壹張），均沒收。
    犯 罪 事 實
一、陳彥銘明知愷他命（Ketamine，俗稱K他命）係毒品危害防
    制條例第2條第2項第3款所規定之第3級毒品，不得販賣，竟
    與姓名年籍不詳綽號阿全之成年男子，共同基於意圖販賣而
    持有第3級毒品之犯意聯絡，於民國99年12月17日6時許，在
    嘉義市○○路自強風暴網咖外面，由阿全將非基於營利之目
    的而持有之愷他命5顆及16包交付予陳彥銘，2人欲以1包新
    臺幣（下同）500元之價格，出售所持有之愷他命予不特定
    人施用，以賺取差價牟利，約定由阿全分得400元，陳彥銘
    分得100元，陳彥銘並預備以其所有之0000000000號行動電
    話1支，供作朋友聯絡購買毒品之用。嗣於同日21時35分許
    ，在嘉義市○○路與蘭井街交岔路口，陳彥銘因行跡可疑為
    警盤查，經警徵得其同意搜索，當場扣得上揭愷他命5顆及
    16包、行動電話1支（含0000000000號SIM卡1張）、陳彥銘
    所有之現金1,000元。
二、案經嘉義縣警察局竹崎分局報請臺灣嘉義地方法院檢察署檢
    察官偵查起訴。
    理  由
壹、程序事項：
    按被告以外之人於審判外之言詞或書面陳述，除法律有規定
    者外，不得作為證據。除顯有不可信之情況外，公務員職務
    上製作之紀錄文書、證明文書，亦得為證據。當事人、代理
    人或辯護人於法院調查證據時，知有第159條第1項不得為證
    據之情形，而未於言詞辯論終結前聲明異議者，視為有前項
    之同意。刑事訴訟法第159條第1項、第159條之4第1款、第
    159條之5第2項分別定有明文。查檢察官、被告陳彥銘及辯
    護人就本件所引用證據，未於言詞辯論終結前聲明異議，本
    院審酌證據作成時之情況，並無違法取證或其他瑕疵，或有
    何顯不可信之情況，認為以之作為證據為適當，應有證據能
    力。
貳、實體事項：
一、訊據被告對於上揭犯罪事實，於偵查及本院審理時均坦承不
    諱（見100年度偵字第21號卷-下稱偵卷，第7-9頁；本院100
    年度訴字第358號卷-下稱本院卷，第50-56頁），復有照片3
    張附卷可稽（見警卷第10-11頁）。扣案疑似愷他命之藥丸
    5顆及晶體16包，經送鑑定結果確含有愷他命成分，愷他命
    驗餘淨重合計13.8414公克（1.4525＋0.7912＋0.7379+0.66
    77＋0.6914＋0.7518＋0.7623＋0.6627＋0.7880＋0.6723＋
    0.7333＋0.7273＋1.1614＋1.1781＋0.7077＋0.5864＋0.76
    94），此有行政院衛生署草屯療養院草療鑑字第1000100037
    號鑑定書1份在卷足憑（見偵卷第18-20頁），另有愷他命5
    顆及16包、行動電話1支（含0000000000號SIM卡1張）扣案
    可資佐證，是依上揭補強證據已足認被告所為之任意性自白
    ，核與事實相符，本件事證明確，被告之犯行堪予認定。
二、論罪科刑部分：
  (一)按毒品危害防制條例第5條第3項之意圖販賣而持有第3級毒
    品罪，係指以非營利之目的而販入或因其他原因而持有毒品
    ，其後始起意出售所持有之毒品以營利，且迄未著手賣出者
    而言（最高法院96年度台上字第1772號判決意旨參照）。查
    本件並無證據證明阿全係基於營利之目的而持有愷他命，是
    核被告所為，係犯毒品危害防制條例第5條第3項之意圖販賣
    而持有第3級毒品罪。被告與阿全共同犯罪，彼此間有犯意
    聯絡及行為分擔，均為共同正犯。按毒品危害防制條例第17
    條第2項規定：「犯第4條至第8條之罪於偵查及審判中均自
    白者，減輕其刑。」被告犯毒品危害防制條例第5條第3項之
    罪，於偵查及審判中均自白犯行，應依毒品危害防制條例第
    17條第2項規定減輕其刑。
  (二)按刑法第59條規定犯罪之情狀顯可憫恕者，得酌量減輕其刑
    ，其所謂「犯罪之情狀」，與同法第57條規定科刑時應審酌
    之一切情狀，並非有截然不同之領域，於裁判上酌減其刑時
    ，應就犯罪一切情狀（包括第57條所列舉之10款事項），予
    以全盤考量，審酌其犯罪有無可憫恕之事由（即有無特殊之
    原因與環境，在客觀上足以引起一般同情，以及宣告法定低
    度刑，是否猶嫌過重等等），以為判斷（最高法院95年度台
    上字第6157號判決意旨參照）。查被告因一時失慮欠週，欲
    貪圖小利而犯本件重罪，其意圖販賣而持有毒品之數量非鉅
    ，持有之時間僅有1天，尚未出售，並未造成實害，亦無任
    何實際所得，且為警查獲後即供承犯行，其犯罪情節尚非嚴
    重，於本院審理時亦已坦承犯行，知所悔悟，其惡性與犯罪
    情節核與大量走私進口或長期販賣毒品之持有毒品者有重大
    差異，被告若處以法定最低刑度，依社會一般觀念仍有情輕
    法重之嫌，有傷人民對法律之情感，是被告犯罪之情狀顯可
    憫恕，認科以最低度刑仍嫌過重，爰依刑法第59條規定遞減
    輕其刑。
  (三)爰審酌被告高職肄業之智識程度，不思以正當途徑賺取金錢
    ，竟欲以販賣毒品圖不法所得，足以使購買施用者導致生理
    及心理毒害，形成生理成癮性及心理依賴性，戕害國民身心
    健康，危害社會治安，惟被告尚未出售，並未獲利，其持有
    愷他命之數量、時間，及犯後坦承犯行等一切情狀，量處如
    主文所示之刑，以示懲儆。
  (四)按依毒品危害防制條例第18條第1項前段之規定，應予沒收
    銷燬之毒品，以經查獲之第1、2級毒品為限。又毒品依其成
    癮性、濫用性及對社會危害性，共分為4級，上開條例並就
    製造、運輸、販賣、意圖販賣而持有、以非法方法使人施用
    、引誘他人施用及轉讓不同等級之毒品等行為，分別定其處
    罰。至施用或持有第3、4級毒品，因其可罰性較低，故未設
    處罰之規定，僅就施用及持有第1、2級毒品科以刑罰。然鑑
    於第3、4級毒品均係管制藥品，特於同條例第11條之1明定
    無正當理由，不得擅自持有；第18條第1項後段復規定查獲
    之第3、4級毒品，無正當理由而擅自持有者，沒入銷燬之。
    從而，依同條例第18條第1項後段應沒入銷燬之毒品，專指
    查獲施用或持有之第3、4級毒品而言；倘係查獲製造、運輸
    、販賣、意圖販賣而持有、以非法方法使人施用、引誘他人
    施用或轉讓第3、4級毒品，既屬同條例相關法條明文規定處
    罰之犯罪行為，即非該條項應依行政程序沒入銷燬之範圍。
    又同條例第19條第1項所定「供犯罪所用或因犯罪所得之物
    」，係指犯第4條至第9條、第12條、第13條或第14條第1項
    、第2項之罪所用或所得之物，不包括毒品本身在內，是尚
    不得援用此項規定為第3、4級毒品之沒收依據。再同條例對
    於查獲之製造、運輸、販賣、意圖販賣而持有、以非法方法
    使人施用、引誘他人施用及轉讓第3、4級毒品之沒收，並無
    特別規定，如其行為已構成犯罪，則該毒品即屬不受法律保
    護之違禁物，應回歸刑法之適用，依刑法第38條第1項第1款
    之規定沒收之，始為適法（最高法院96年度台上字第728號
    判決要旨參照）。扣案之愷他命5顆及16包，愷他命驗餘淨
    重合計13.8414公克，係被告所有供犯罪所用之物，業據被
    告於本院審理時供承在卷（見本院卷第48頁），應依刑法第
    38條第1項第1款規定諭知沒收。扣案之上揭愷他命毒品外包
    裝袋16個，係屬被告所有供犯罪所用之物，並經被告於本院
    審理時供承明確（見本院卷第48頁），爰依毒品危害防制條
    例第19條第1項規定宣告沒收。
  (五)扣案之行動電話1支（含0000000000號SIM卡1張），係被告
    所有供犯罪預備之物，已據被告於本院審理時供承在卷（見
    本院卷第56頁），爰依刑法第38條第1項第2款規定宣告沒收
    。扣案之現金1,000元雖係被告所有，惟非供本件犯罪所用
    之物，業經被告於本院審理時供述在卷（見本院卷第48頁）
    ，是無證據證明係供犯罪所用之物，爰不併予諭知沒收。
據上論斷，應依刑事訴訟法第299條第1項前段，毒品危害防制條
例第5條第3項、第17條第2項、第19條第1項，刑法第11條、第28
條、第59條、第38條第1項第1款、第2款，判決如主文。
本案經檢察官郭志明到庭執行職務。
中    華    民    國   100    年    6     月    16    日
                刑事第二庭  審判長法  官  沈福財
                                  法  官  林青怡
                                  法  官  卓春慧
以上正本證明與原本無異。
如不服本判決應於收受判決後10日內向本院提出上訴書狀，並應
敘述具體理由；其未敘述上訴理由者，應於上訴期間屆滿後20日
內向本院補提理由書（均須按他造當事人之人數附繕本）「切勿
逕送上級法院」。
中    華    民    國   100    年    6     月    16    日
                                  書記官  李玫娜
附錄本案論罪科刑法條全文：
毒品危害防制條例第5條第3項：
意圖販賣而持有第三級毒品者，處3年以上10年以下有期徒刑，
得併科新臺幣3百萬元以下罰金。